臺灣高等法院高雄分院刑事判決
111年度上易字第5號
上  訴  人  臺灣高雄地方檢察署檢察官
上  訴  人  
即  被  告  郭可欣



上列上訴人因被告詐欺案件，均不服臺灣高雄地方法院110年度
審易字第755號，中華民國110年10月18日第一審判決（起訴案號
：臺灣高雄地方檢察署110年度偵字第7362號；移送併辦案號：1
11年度偵字第13473號），提起上訴，本院判決如下：
    主  文
原判決撤銷。
郭可欣犯詐欺取財罪，處有期徒刑貳年捌月。
未扣案之犯罪所得新臺幣參佰壹拾陸萬陸仟捌佰玖拾元沒收，於
全部或一部不能沒收或不宜執行沒收時，追徵其價額。
    事  實
一、郭可欣於民國105年間認識張林素月，得知張林素月積蓄頗
    豐，竟意圖為自己不法之所有，基於詐欺取財之犯意，自10
    8年12月9日起至110年4月27日止，向張林素月佯稱其因繼承
    遺產而與其他繼承人訴訟中，如獲勝訴即可取得大筆金錢，
    足以償還所有借款外，尚能讓張林素月獲利。為此需要張林
    素月資助其訴訟過程中的各項花費及生活支出，並以通訊軟
    體LINE與張林素月頻繁連繫，更在LINE上分身假冒某銀行經
    理，向張林素月佯稱郭可欣的訴訟需要哪些花費，據此堅定
    張林素月的信賴，致張林素月陷於錯誤，陸續支付附表一、
    附表二郭可欣以各種虛構事由提出的金錢需求，於附表所示
    時間，前往址設高雄市○○區○○○路0號之台北富邦銀行高雄分
    行前，以ATM自動櫃員機匯款的方式，匯入郭可欣所提供的
    友人林志奇所有之台北富邦商業銀行汐止分行之帳戶內（林
    志奇涉嫌部分，另經檢察官為不起訴處分確定）或郭可欣所
    使用之其他帳戶內，郭可欣隨即將附表所示之各次匯款金額
    提領一空並悉數花用。嗣張林素月察覺有異，始悉受騙，總
    計附表一、附表二金額，被詐取新臺幣（下同）0000000元
    。
二、案經張林素月提出告訴，附表一部分由臺灣高雄地方檢察署
    檢察官偵查起訴，附表二部分由同署檢察官移送本院併辦。
    理  由　　
一、證據能力部分
    本判決引用之各項傳聞證據，雖係被告以外之人於審判外之
    言詞或書面證據，然均經當事人於本院準備程序同意作為證
    據，且未經當事人於本院言詞辯論終結前聲明異議；本院審
    酌該等證據作成時並無違法不當或證明力明顯過低之瑕疵，
    亦無顯不可信之情形，與待證事實又有關聯性，以之作為證
    據應屬適當，自均有證據能力。
二、事實認定
　　事實欄所載事實，訊據上訴人即被告郭可欣均坦承詐欺犯行
    ，核與告訴人張林素月於警詢、原審及本院審理時之指述、
    證述之情節相符，證人林志奇於偵查中亦證述其出借本人名
    下富邦銀行汐止分行之帳戶存摺、印章、提款卡，供友人郭
    可欣使用，但未參與郭可欣與張林素月間匯款事。並有告訴
    人張林素月提出之匯款單據影本、通訊軟體LINE對話紀錄、
    林志奇上開帳戶之交易明細表及銀行函文等在卷可佐證，上
    訴人即被告於本院之自白與卷內之證據參核相符，事證明確
    ，被告之犯行堪以認定。
三、論罪
　　核上訴人即被告郭可欣所為，係犯刑法第339條第1項之詐欺
    取財罪。其先後詐得如附表一告訴人張林素月所付現金310
    萬1490元，附表二所付現金共6萬5400元，總合316萬6890元
    ，均係基於同一詐欺取財犯意，於密接時間反覆侵害同一法
    益，各行為間之獨立性極為薄弱，依一般社會觀念，在時間
    差距上難以強行分開，在刑法評價上，應視為數個舉動之接
    續施行，合為包括之一行為予以評價，應論以接續犯之一罪
    。至於檢察官指稱被告在LINE紀錄內詐稱與書記官、檢察官
    、檢察長有連繫，使告訴人誤信有公務員的參與，此部分被
    告利用公務員名義施詐，損及一般民眾對公務員的信賴，雖
    被告未冒用公務員身分，亦該當刑法第339條之4第1款冒用
    公務員名義詐欺之罪責云云，惟「冒用」公務員名義應指行
    為人冒充公務員身分而言，被告郭可欣並未自稱某公務員，
    即非冒用公務員身分，縱曾假借其曾與公務員有連繫得知訊
    息詐騙告訴人誤信為真，亦與刑法第339條之4第1款的規定
    不符，僅得成立刑法第339條第1項之詐欺取財罪。
四、科刑
　　原審就被告附表一所列犯行，審酌被告詐騙視被告為友之告
    訴人，使其蒙受金錢損失，並傷害其對被告信賴之情，事後
    又無力還款，所為難獲告訴人諒解，兼衡被告尚無犯罪前科
    ，現生活經濟狀況不佳等情狀，量處被告有期徒刑2年6月，
    雖認事用法無誤，量刑亦適當。惟未及併案審理附表二所示
    之事實，檢察官於本院審理中移送併案審理附表二所示部分
    ，本院依法應併予審酌，原審判決因此應撤銷改判。檢察官
    上訴意旨指摘原判決量刑過輕，在併案審理附表二所列之事
    實，增加告訴人受騙之金額後，檢察官依告訴人之請求上訴
    要求加重量刑為有理由，而被告郭可欣上訴意旨指摘原審量
    刑過重即屬無理由，應由本院撤銷改判。爰審酌被告得財不
    思正途，利用好友的善意，使信賴被告之告訴人一再受騙，
    為滿足被告之需求，一再匯款，損失之金額累計316萬6890
    元。而被告迄今無力還款，告訴人所受金錢、精神之損害難
    獲彌補，兼衡量被告尚無犯罪前科，於原審及本院審理時坦
    承犯行，單親照顧女兒，目前經濟狀況欠佳等一切情狀，改
    判處有期徒刑2年8月。
五、沒收
　　按犯罪所得，屬於犯罪行為人者，沒收之，前2項之沒收，
    於全部或一部不能沒收或不宜執行沒收時，追徵其價額，刑
    法第38條之1第1項前段，第3項分別定有明文。查本件上訴
    人即被告詐欺取得之現金，共計316萬6890元，雖未扣案，
    然既係被告詐欺犯罪所獲，為其不法所得，又迄未實際合法
    發還或賠償予告訴人，爰應依刑法第38條之1第1項，第3項
    規定，予以宣告沒收，於全部或一部不能沒收或不宜執行沒
    收時，追繳其價額，併此敍明。
據上論斷，應依刑事訴訟法第369條第1項前段、第299條第1項前
段判決如主文。　　　　　
本案經檢察官羅水郎偵查起訴，檢察官李怡增移送併辦，檢察官
許怡萍到庭執行職務。
中　　華　　民　　國　　111 　年　　7 　　月　　13　　日
                  刑事第一庭    審判長法  官 莊秋桃
                                      法  官 林家聖
                                      法  官 陳億芳
以上正本證明與原本無異。
本件不得上訴。
中　　華　　民　　國　　111 　年　　7 　　月　　14　　日
　　　　　　　　　　　　　 　         書記官 黃英彥
附錄本判決論罪科刑法條：
中華民國刑法第339條第1項
（普通詐欺罪）
意圖為自己或第三人不法之所有，以詐術使人將本人或第三人之
物交付者，處5年以下有期徒刑、拘役或科或併科50萬元以下罰
金。



附表一：
編號 時間 金額（新臺幣） 事由 匯入帳戶 1 108年12月9日 3萬元 郭可欣之女喪葬費用 林志奇帳戶 2 108年12月16日 4萬6000元 銀行擔保金 林志奇帳戶 3 108年12月17日 6085元 運鈔費 林志奇帳戶 4 108年12月23日 8萬6000元 保管費 林志奇帳戶 5 108年12月23日 9685元 手續費 林志奇帳戶 6 108年12月24日 5萬2200元 稅金 林志奇帳戶 7 108年12月25日 1萬9985元 印花稅 林志奇帳戶 8 108年12月26日 1萬5985元 擔保金 林志奇帳戶 9 108年12月27日 6萬元 擔保金 林志奇帳戶 10 108年12月28日 7285元 手續費、印花稅 林志奇帳戶 11 108年12月30日 6萬6000元 走後門 林志奇帳戶 12 109年1月2日 5萬2500元 走後門 林志奇帳戶 13 109年1月3日 1萬85元 生活費 其他帳戶 14 109年1月6日 4萬2000元 手續費 林志奇帳戶 15 109年1月8日 2萬9985元 手續費 林志奇帳戶 16 109年1月9日 1萬2985元 手續費 林志奇帳戶 17 109年1月10日 5萬元 送紅包 林志奇帳戶 18 109年1月13日 4萬3000元 寄存費 林志奇帳戶 19 109年1月13日 8萬5000元 送紅包 林志奇帳戶 20 109年1月15日 10萬5000元 送紅包 林志奇帳戶 21 109年1月17日 6萬元 寄存費 林志奇帳戶 22 109年1月19日 2萬9985元 寄存費 林志奇帳戶 23 109年1月20日 2萬9985元 寄存費 林志奇帳戶 24 109年2月3日 7萬7000元 新冠肺炎領錢 林志奇帳戶 25 109年2月5日 2萬元 銀行行員收費 林志奇帳戶 26 109年2月5日 9985元 新冠肺炎領錢 林志奇帳戶 27 109年2月6日 1萬6085元 新冠肺炎領錢 林志奇帳戶 28 109年2月10日 2萬5985元 新冠肺炎領錢 林志奇帳戶 29 109年2月12日 3萬6000元 走後門 林志奇帳戶 30 109年2月17日 7萬5000元 送紅包、寄存費 林志奇帳戶 31 109年2月24日 19萬6000元 保證金 林志奇帳戶 32 109年2月26日 4000元 寄存費 林志奇帳戶 33 109年3月1日 7085元 走後門 其他帳戶 34 109年3月3日 7萬3000元 稅款 林志奇帳戶 35 109年3月5日 15萬元 送紅包 林志奇帳戶 36 109年3月6日 3萬9000元 寄存費 林志奇帳戶 37 109年3月9日 7萬元 走後門 林志奇帳戶 38 109年3月12日 2萬9985元 走後門 林志奇帳戶 39 109年3月18日 4萬8000元 寄存費 林志奇帳戶 40 109年3月20日 2萬9985元 寄存費 其他帳戶 41 109年3月24日 4萬2000元 寄存費 林志奇帳戶 42 109年3月25日 4萬2000元 寄存費 林志奇帳戶 43 109年3月26日 1萬585元 寄存費 林志奇帳戶 44 109年3月26日 985元 寄存費 林志奇帳戶 45 109年3月27日 3185元 超過時間罰款 林志奇帳戶 46 109年3月30日 8萬6000元 租場地 林志奇帳戶 47 109年3月30日 1萬8085元 寄存費 林志奇帳戶 48 109年3月31日 5萬8000元 走後門、寄存費 林志奇帳戶 49 109年4月6日 8萬6000元 押金 林志奇帳戶 50 109年4月8日 2萬2085元 寄存費 林志奇帳戶 51 109年4月10日 2萬8085元 押金 林志奇帳戶 52 109年4月13日 4萬1000元 稅金、寄存費 林志奇帳戶 53 109年4月13日 1萬285元 寄存費 林志奇帳戶 54 109年4月15日 2萬9985元 寄存費 林志奇帳戶 55 109年4月16日 2萬5985元 寄存費 林志奇帳戶 56 109年4月17日 4萬6000元 經理送紅包代墊款 林志奇帳戶 57 109年4月17日 1萬4985元 經理送紅包代墊款 林志奇帳戶 58 109年4月20日 2萬3085元 寄存費 林志奇帳戶 59 109年4月21日 2萬9985元 押金 林志奇帳戶 60 109年4月21日 2萬9985元 押金 林志奇帳戶 61 109年4月22日 5萬元 押金 林志奇帳戶 62 109年4月22日 2萬6085元 押金 林志奇帳戶 63 109年4月27日 5萬元 走後門 林志奇帳戶 64 109年4月27日 1萬9985元 押金 林志奇帳戶 65 109年4月28日 8萬5000元 領款費 林志奇帳戶 66 109年4月30日 4萬4200元 寄存費 林志奇帳戶 67 109年5月4日 5萬2500元 領款費 林志奇帳戶 68 109年5月6日 8萬6000元 走後門 林志奇帳戶 69 109年5月6日 2萬7985元 寄存費 林志奇帳戶 70 109年5月11日 8萬2600元 稅款 林志奇帳戶 71 109年5月14日 3萬1000元 寄存費 林志奇帳戶 72 109年5月15日 2萬4885元 寄存費 林志奇帳戶 


附表二：
編號     時      間  金額（新臺幣） 事      由 匯 入 帳 號  1 109年11月17日 5200元 繳稅金 林志奇帳號  2 110年3月17日 2萬4000元 走後門 林志奇帳號  3 110年3月25日  9000元 繳勞保費 林志奇帳號  4 110年3月30日 8000元 包紅包 林志奇帳號  5 110年4月26日 1萬4000元 繳稅金 林志奇帳號  6 110年4月26日 5200元 繳稅金 林志奇帳號